【裁判字號】    98,抗,80
【裁判日期】    980114
【裁判案由】    聲明異議
【裁判全文】
臺灣高等法院民事裁定                    98年度抗字第80號
抗  告  人  甲○○
上列抗告人因與相對人乙○○間強制執行聲明異議事件，對於中
華民國97年 8月14日臺灣臺北地方法院96年度執字第4457號裁定
提起抗告，本院裁定如下：
    主  文
抗告駁回。
抗告程序費用由抗告人負擔。
    理  由
一、本件抗告人在原法院聲明異議意旨略以：伊係原法院96年度
    執亥字第4457號分割共有物強制執行事件之執行債務人，為
    該執行事件拍賣標的建物共有人之一，原法院雖以系爭建物
    已拍定，並於民國97年 6月19日核發執行命令，限期命伊交
    出所有權狀，惟因系爭拍賣並未及於基地所有權，故依土地
    法第104條第1項及第2項規定， 應通知基地所有權人是否願
    意優先承購，因此系爭拍賣之買受人誰屬即尚未確定，原法
    院未察，竟命伊交出所有權狀，即有不當云云。惟按土地法
    第104條第1項後段所謂房屋出賣時，基地所有權人有依同樣
    條件優先購買之權，係指基地有出租之情形，若基地及其上
    建物並無租賃關係或地上權存在，自無該項規定之適用（司
    法院院解字第3763號解釋及最高法院49年台上字第1546號判
    例參照）。經查本件拍賣標的建物（門牌為台北市文山區○
    ○○路○段206之2號房屋 ）與所坐落之基地（即台北市○○
    區○○段2小段138地號土地）並無任何租賃關係或地上權存
    在（ 見原法院卷第1卷第35頁至第36頁之土地登記謄本及台
    北市古亭地政事務所函），而抗告人亦始終不能提出有關基
    地與房屋有租賃或地上權之證明文件，則其所為此部分之主
    張，依上開說明，即不可取。從而，抗告人以未通知優先承
    購人，系爭建物買受人尚未確定，就原法院所為命其交出所
    有權狀之執行命令聲明異議，即屬無據。
二、抗告意旨雖另稱：民事執行處法官非審判法官，其所為裁定
    不合法，應另由審判法官重予裁定，另原裁定之送達暨原法
    院筆錄作業預先繕打均有疏失，且遲至97年12月16日始補送
    裁定正本，亦有不當云云 。惟按強制執行法第12條第2項明
    定聲明異議應由執行法院裁定之，故原法院之裁定並無不合
    。至抗告人指摘原裁定送達及筆錄作業之瑕疵，縱屬實在，
    亦與原裁定論斷無涉，亦未影響其提起本件抗告之權利。綜
    上所述，原法院所為駁回抗告人聲明異議之裁定，並無不合
    。抗告論旨指摘原裁定不當，求予廢棄改判，為無理由。
三、據上論結，本件抗告為無理由，爰裁定如主文。
中    華    民    國    98    年    1     月    14    日
                    民事第十六庭
                        審判長法  官  劉靜嫻
                              法  官  湯美玉
                              法  官  謝碧莉
正本係照原本作成。
不得抗告。
中    華    民    國    98    年    1     月    14    日
                              書記官  李翠齡


司法院資訊處製作；財團法人民間司法改革基金會備份。
